【裁判字號】    90,上易,183
【裁判日期】    900120
【裁判案由】    傷害
【裁判全文】
臺灣高等法院刑事判決                              九十年度上易字第一八三號
    上  訴  人  臺灣士林地方法院檢察署檢察官
    被      告  甲○○
右列上訴人因被告傷害案件，不服臺灣士林地方法院八十九年度易字第九九二號，中
華民國八十九年十月二十五日第一審判決（起訴案號：臺灣士林地方法院檢察署八十
九年度偵六九五八字第號），提起上訴，本院判決如左：
    主  文
原判決撤銷，發回臺灣士林地方法院。
    理  由
一、本件原判決以：告訴乃論之罪，無得為告訴之人或得為告訴之人不能行使告訴權
    者，該管檢察官得依利害關係人之聲請或依職權指定代行告訴人，刑事訴訟法第
    三百零三條第一款、第二百三十二條、第二百三十六條第一項分別定有明文。本
    件傷害罪之被害人乙○○並未提起告訴，縱認其患有老人痴呆症不能行使告訴權
    ，亦應經利害關係人之聲請或檢察官依職權指定代行告訴人提起告訴始足當之，
    然本件告訴人丙○○（為被害人之女），並未向檢察官聲請指定其為代行告訴人
    ，檢察官亦未依職權指定其為代行告訴人，其告訴自不合法，起訴程序違背規定
    ，因而不經言詞辯論，逕予諭知不受理之判決。
二、按刑法第二百七十七條第一項之傷害罪，依同法第二百八十七條前段之規定，為
    告訴乃論之罪。而告訴乃論之罪以經合法告訴為其訴追條件，倘未經合法告訴，
    訴追條件即有欠缺。經查：本件被害人乙○○因罹患重病，在偵查中對於檢察官
    之訊問沒有反應、不能溝通，足證無法行使告訴權，其三女丙○○，並未向檢察
    官聲請指定其為代行告訴人，檢察官亦未依職權指定其為代行告訴人，故丙○○
    於民國八十九年八月十七日之之告訴並不合法，原審不經言詞辯論，逕諭知公訴
    不受理，固無不當。但訴追要件之欠缺，在事實審審理終結前，苟其告訴期間尚
    未屆滿，性質上即非不得補行告訴，本件公訴人於八十九年十二月十二日提起合
    法上訴後，案件繫屬中，於八十九年十二月十三日指定丙○○為代行告訴人，丙
    ○○並於同日即以言詞提起告訴，未逾告訴期間，並已由上訴人將筆錄移送法院
    ，完成補行告訴程序，代行告訴人既已於事實審審理終結前補正訴追條件，法院
    自應受理。上訴意旨執以聲明不服，為有理由，應由本院將原判決撤銷，且為顧
    及被告審級利益，爰發回原法院更為適當判決，並不經言詞辯論為之。
據上論斷，應依刑事訴訟法第三百六十九條第一項、第三百七十二條，判決如主文。
中      華      民      國       九十    年       一    月      二十    日
                              臺灣高等法院刑事第廿三庭
                                  審判長法  官  劉  靜  嫻
                                        法  官  吳      燦
                                        法  官  林  勤  綱
右正本證明與原本無異。
不得上訴。
                                        書記官  鐘  麗  芳
中      華      民      國       九十    年       一    月    三十一    日


司法院資訊處製作；財團法人民間司法改革基金會備份。
